【裁判字號】    99,訴,2318
【裁判日期】    991228
【裁判案由】    侵權行為損害賠償
【裁判全文】
臺灣板橋地方法院民事判決              99年度訴字第2318號
原      告  傅小平
被      告  趙  誠
上列當事人間因刑事附帶民事訴訟請求侵權行為損害賠償事件，
經本院刑事庭裁定移送前來（99年度交附民字第108 號），本院
於中華民國99年12月14日言詞辯論終結，判決如下：
    主  文
被告應給付原告新臺幣拾萬玖仟柒零壹元及自民國九十九年
四月十五日起至清償日止，按年息百分之五計算之利息。
原告其餘之訴駁回。
訴訟費用由被告負擔二分之一，餘由原告負擔。
本判決第一項得假執行。
    事實及理由
壹、程序事項：
一、按訴狀送達後，原告不得將原訴變更或追加他訴。但擴張或
    減縮應受判決事項之聲明者，不在此限，民事訴訟法第255
    條第1 項第3 款定有明文。本件原告起訴原聲明請求：被告
    應給付原告新臺幣（下同）80萬元，及自起訴狀繕本送達翌
    日起至清償日止按年息百分之5 計算之利息，嗣變更為：被
    告應給付原告712,934 元，及自起訴狀繕本送達翌日起至清
    償日止按年息百分之5 計算之利息，核其所為訴之變更係屬
    減縮應受判決事項之聲明，依照前揭規定，應予准許。
二、被告未於言詞辯論期日到場，核無民事訴訟法第386 條所列
    各款情形，爰依原告之聲請，由其一造辯論而為判決。
貳、實體事項：
一、原告主張：緣原告於97年10月25日8 時44分許，駕駛G7P-62
    3 號之重型機車，行經新北市○○區○○路1 段與安樂路口
    ，遭被告駕駛車牌號碼709-YE號營業用小客車碰撞，致原告
    身體受傷，業經鈞院以99年度交簡字第1789號審理在案，原
    告因傷至醫院治療，計支付住院期間看護費用10,000元、返
    家看護費150,000 元、醫療費用42,934元（含醫療輔助器7,
    200 元、住院費14,168元、出院後門診醫療費21,566元）、
    看診往返車資10,000元，且原告因本件車禍受傷亦得請求賠
    償精神慰撫金50萬元，以上合計712,934 元，爰依侵權行為
    之法律關係，提起本訴。併為聲明：被告應給付原告712,93
    4 元，及自起訴狀繕本送達翌日起至清償日止，按年息百分
    之5 計算之利息。
二、經查，被告於97年10月25日8 時44分許，駕駛車牌號碼為70
    9-YE號之營業用小客車，沿新北市○○區○○路1 段往景平
    路方向行駛，行至興南路1 段與安樂路口時，明知車輛行駛
    時，應注意車前狀況及兩車併行之間隔，並隨時採取必要之
    安全措施，以避免危險之發生，而依當時情形為天候晴、日
    間自然光線、路面乾燥、無缺陷、視距良好，並無不能注意
    之情事，竟疏未注意及此，與前方同向行駛，由原告所騎乘
    車牌號碼G7P-623 號之重型機車發生擦撞，致原告人、車倒
    地，並因而受有左側第4 至第8 肋骨骨折合併左側血胸、肺
    挫傷及呼吸功能不全、左側膝關節挫傷合併韌帶鬆動及活動
    困難、左肩關節挫傷合併活動不良、左側胸壁及背部擦傷及
    瘀血等傷害之事實，經臺灣省臺北縣區車輛行車事故鑑定委
    員會鑑定結果，認為：被告駕駛營業小客車，超越時未保持
    安全間隔，為肇事原因；原告駕駛普通重型機車，無肇事因
    素，有該鑑定委員會98年4 月8 日北縣鑑字第0985180184號
    函檢附之北縣鑑字第980184號鑑定意見書附於臺灣板橋地方
    法院檢察署98年度偵字第1992號影本卷可稽，並有原告提出
    之行政院衛生署雙和醫院診斷證明書可證（見本院卷第24頁
    、第65頁），且被告上開過傷害犯行，經本院99年度交簡字
    第1789號審理結果，認被告係觸犯刑法第284 條第2 項之業
    務過失傷害罪，判處有期徒刑5 月，如易科罰金，以新台幣
    1,000 元折算1 日確定，亦有上開刑事判決1 件及刑事案件
    全卷影本1 份可憑。而被告經本院合法通知，未於言詞辯論
    期日到場，亦未提出任何書狀爭執或否認原告之主張，自堪
    信原告之主張為真實。
三、按因故意或過失，不法侵害他人之權利者，負損害賠償責任
    ；不法侵害他人之身體或健康者，對於被害人因此喪失或減
    少勞動能力或增加生活上之需要時，應負損害賠償責任；不
    法侵害他人之身體、健康、名譽、自由、信用、隱私、貞操
    ，或不法侵害其他人格法益而情節重大者，被害人雖非財產
    上之損害，亦得請求賠償相當之金額，民法第184 條第1 項
    前段、第193 條第1 項、第195 條第1 項分別定有明文。又
    慰撫金之賠償其核給之標準固與財產上損害之計算不同，然
    非不可斟酌雙方身分、資力與加害程度，及其他各種情形核
    定相當之數額，最高法院著有51年台上字第223 號判例亦可
    資參照。茲就原告各項請求是否准許，分述如下：
  (一)住院期間10,000元及返家看護費用150,000 元，計160,000
    元部分：此部分請求，有原告提出之行政院衛生署雙和醫院
    診斷證明書2 紙、新光產物保險股份有限公司歷次出險資料
    查詢表1 紙影本（見本院卷第24頁、第65頁、69頁），且上
    開診斷證明書載明「原告於2008年10月25日至急診就診並住
    院接受治療，於2008年11月13日出院。…需要3 至6 個月恢
    復期。」等語，可見原告請求被告賠償此部分之費用，核屬
    正當，應予准許。
  (二)醫療費用42,934元（含醫療輔助器、住院費、出院後門診醫
    療費）部分：此部分請求，亦有原告提出之國立臺灣大學醫
    學院附設醫院門診醫療費用收據3 紙、行政院衛生署雙和醫
    院醫療費用收據37紙、天心中醫醫院健保門診處方費明細及
    收據49紙、漢唐中醫診所醫療費用明細1 紙、動態膝關節護
    具統一發票收據1 紙等件影本為證（見本院卷第26頁、第68
    頁、第70頁至第158 頁），且經核均屬必要之醫療支出，是
    原告請求被告賠償，洵屬有據，亦應准許。
  (三)看診往返車資費用10,000元部分：依原告所提計程車收據、
    車資證明及乘車證明共34紙（見本院卷第27頁至第60頁），
    堪信此部分支出為有理由，亦應准許。
  (四)精神慰撫金50萬元部分：原告學歷為臺北市立師專幼師科畢
    業，現已退休，每月有收入30,000元，經其陳明在卷（見本
    院卷第22頁），並有臺灣省幼稚園教師教幼登字第202938號
    證書、臺北市立師專74專字第59045 號畢業證書各1 紙在卷
    足憑（見本院卷第66頁至第67頁）；被告學歷為大學畢業，
    亦有個人戶籍資料查詢結果附於臺灣板橋地方法院檢察署98
    年度偵字第1992號影本卷可考。另依本院依職權調得之稅務
    電子閘門財產所得調件明細表2 份所示，原告名下有房屋1
    筆、土地1 筆、投資20筆，財產總額合計1,692,73 6元；被
    告98年度無所得，名下有汽車3 部，無任何其他財產（見本
    院卷第13頁至第21頁）。本院審酌兩造之身分、地位、教育
    、經濟狀況、被告加害情形，及原告因本件車禍受有前述之
    傷害，精神上必受有相當之痛苦等情狀，認原告請求被告賠
    償非財產上之損害即慰撫金20萬元，應屬適當，其逾上開金
    額之慰撫金請求，則非正當。
四、次按保險人依本法規定所為之保險給付，視為被保險人損害
    賠償金額之一部分；被保險人受賠償請求時，得扣除之，強
    制汽車責任保險法第32條定有明文。查原告已領取強制汽車
    責任保險領取理賠金73,233元，有強制汽車責任保險給付理
    算明細表在卷可證（見本院卷23頁），此部分金額自應自原
    告請求之金額中扣除。
五、綜上所述，被告應賠償原告339,701 元（計算式：160,000
    ＋42,934＋10,000＋200,000 －73,233＝339,701 ）。從而
    ，原告依侵權行為之法律關係，請求被告給付339,701 元，
    及自起訴狀繕本送達翌日即99年4 月15日起至清償日止，按
    年息百分之5 計算之利息，為有理由，應予准許。逾上開範
    圍之請求，則為無理由，應予駁回。
六、本件原告勝訴部分，係屬所命給付之金額未逾50萬元之判決
    ，應依職權宣告假執行。
據上論結：原告之訴為一部有理由、一部無理由，依民事訴訟法
第79條、第389 條第1 項第5 款，判決如主文。
中    華    民    國    99    年    12    月    28    日
                  民事第一庭    法  官  高文淵
以上正本係照原本作成
如對本判決上訴，須於判決送達後20日內向本院提出上訴狀
中    華    民    國    99    年    12    月    28    日
                                書記官  黃瀅螢

司法院資訊處製作；財團法人民間司法改革基金會備份。
